【裁判字號】    98,家聲,49
【裁判日期】    980710
【裁判案由】    聲請變更子女姓氏
【裁判全文】
臺灣屏東地方法院民事裁定              98年度家聲字第49號
聲  請  人  甲○○
相  對  人  乙○○
上列聲請人聲請變更子女姓氏事件，本院裁定如下：
    主  文
聲請駁回。
聲請費用新臺幣壹仟元由聲請人負擔。
    理  由
一、本件聲請意旨略以：聲請人之父母離婚前，聲請人之父自76
    年至82年間即未盡到父親之扶養義務，且長期不住在家中，
    經濟來源幾乎全來自母親，嗣父母離婚後，所有的小孩亦均
    由聲請人母親扶養，且聲請人母親為獨生女，希望聲請人改
    姓母姓以利傳宗接代，故聲請人有事實足認目前之姓氏對其
    有明顯不利之影響，為此爰依民法第1059條之規定，聲請變
    更聲請人之姓氏為母姓等語，並提出戶籍謄本2 份為證。
二、按有下列各款情形之一，且有事實足認子女之姓氏對其有不
    利之影響時，父母之一方或子女得請求法院宣告變更子女之
    姓氏為父姓或母姓：一、父母離婚者。二、父母之一方或雙
    方死亡者。三、父母之一方或雙方生死不明滿3 年者。四、
    父母之一方曾有或現有未盡扶養義務滿2 年者，民法第1059
    條第5 項定有明文。是聲請變更子女之姓氏，除符合上開條
    項各款規定之情事外，尚須有事實足認該子女之姓氏對其有
    不利之影響，始足當之。且不利之影響須為法律上不利益，
    並依法益權衡與比例原則，須斟酌子女之原有姓氏一切情狀
    ，倘不變更其姓氏，確有造成法律上之不利益，且變更原姓
    氏之外，別無其他方法除去其不利益，始得為之，此乃身分
    法上法安定性原則考量。至於單純情感因素或法律另有救濟
    途徑時，均不得聲請變更姓氏，以維身分之安定性。
三、經查，聲請人之父母已於87年7 月29日離婚，業據聲請人提
    出戶籍謄本2 份為證，是聲請人此部分之主張堪信為真實。
    至聲請人主張有事實足認目前之姓氏於其有明顯不利之影響
    之部分，聲請人僅於本院審理中陳稱：因為我母親想要有一
    個小孩能夠姓她的姓以利能夠傳宗接代，當時我父親不同意
    ，而且當時父親都沒有扶養我，都是由奶奶扶養的，在父親
    那邊還被打被虐待，…我可以提出診斷證明書，證明我的憂
    鬱症是我父親造成的等語（參見本院98年5 月6 日、27日訊
    問筆錄），惟聲請人提出之診斷證明書，尚無法證明原姓氏
    對其憂鬱症所造成之影響，是依聲請人上開所述，其雖因自
    幼即由母親扶養長大，在情感上較認同母方親人，然此僅屬
    單純之感情因素。綜上所述，聲請人前開主張，尚難認原姓
    氏對其有何法律上之不利益，其復未提出其他積極事證佐證
    原姓氏對其確有不利之影響，而與首開規定所定之法定要件
    尚有未洽，應予駁回。
四、依非訟事件法第21條第1 項前段、第23條、第24條第1 項，
    裁定如主文。
中    華    民    國    98    年    7     月    10    日
                        家事庭法  官  廖文忠
以上正本係照原本作成。
如不服本裁定應於送達後10日內向本院提出抗告狀，並繳納抗告
費新臺幣1,000元。
中    華    民    國    98    年    7     月    10    日
                              書記官  陳清陽


司法院資訊處製作；財團法人民間司法改革基金會備份。
